最高法院刑事判決　　　　　　　　　　　　　　　九十一年度台上字第六五六八號
　　上　訴　人
　　即 自訴 人　黃榮華
　　被　　　告　甲○○
　　　　　　　　乙○○
右上訴人因自訴被告等誣告等罪案件，不服台灣高等法院高雄分院中華民國八十九年
八月十七日第二審判決︵八十九年度上訴字第六八二號，自訴案號：台灣高雄地方法
院八十八年度自字第四七七號︶，提起上訴，本院判決如左：
    主  文
原判決關於甲○○誣告部分撤銷，發回台灣高等法院高雄分院。
其他上訴駁回。
    理  由
甲、撤銷發回部分︵即被告甲○○被訴誣告部分︶：
本件原判決以：上訴人自訴意旨略稱被告甲○○於民國︵下同︶八十八年二月二十三
日以上訴人涉犯背信罪嫌，向台灣高雄地方法院提起自訴︵八十八年度自字第一一０
號背信案件︶，其於自訴狀誣稱上訴人身為高雄市第三信用合作社︵下稱：高市三信
︶現任理事主席，但在競選理事期間，即以渡假村金卡賄選，並稱上訴人自當選就任
以來，爆發諸多以社費購買金筆做為私人饋贈及違法超貸等多項違紀事件，……顯有
背信之犯行等云云，而以不實事項具體指摘上訴人違法犯紀；惟關於指摘上訴人「以
社費購買金筆做私人饋贈」乙事，早經檢察官查明澄清，有台灣高雄地方法院檢察署
八十七年偵字第二五四四０、二八三一二號不起訴處分書可憑，至於所指﹁違法超貸
﹂乙事，亦經查明非屬事實；被告甲○○明知上情，仍於其自訴狀內杜撰指摘，並以
上訴人涉犯背信罪嫌，向法院提起自訴，顯係意圖使上訴人受刑事處分而實施誣告行
為，因認被告甲○○涉犯誣告罪嫌云云。但經原審審理結果，認為不能證明該被告犯
罪，因而維持第一審諭知該被告無罪之判決，駁回上訴人關於該部分在第二審之上訴
，固非無見。
惟查：審理事實之法院，對於與被告被訴事實有關之證據，應從各方面詳予調查，以
期發現真實，苟有與待證事實相關之證據尚未查竣，即難為有利或不利於被告之判斷
。被告甲○○於八十八年二月二十三日對上訴人提起自訴︵以高市三信監事名義具狀
自訴︶之自訴狀係載稱「被告︵上訴人︶為高雄市第三信用合作社現任理事主席，其
自競選理事期間，即發生以渡假村金卡賄選之事，嗣其當選就任以來，更爆發諸多如
以社費購買金筆做私人饋贈及違法超貸等多項違紀事件，致使三信合作社屢遭記過處
分及高雄市財政局來函警告，……不料被告仍不改其膽大妄為之本性，復於八十七年
九月十八日，擅自晉升社內四十八名員工，……且經查有送紅包達數百萬︵新台幣，
元，下同︶之嫌……顯有背信之犯行」等語︵見第一審卷第八頁︶，其中所指上訴人
以渡假村金卡賄選、以社費購買金筆做私人饋贈及違法超貸等多項違紀事件，與擅自
晉升社內四十八名員工及有送紅包達數百萬之嫌併列，前者是否非屬甲○○自訴上訴
人涉犯背信罪嫌所指犯罪事實之一部，非無審究之餘地；原審未詳察及此，於判決理
由逕謂該自訴狀內所謂「購置金筆做為私人饋贈」或「違法超貸」等內容，僅在強調
上訴人行事容有諸多違紀情事之加強筆法而已云云，而為該被告有利之認定，自嫌速
斷。又上訴人於自訴意旨既指稱甲○○明知上訴人並無上開自訴之犯罪事實，竟向法
院提起自訴，涉犯刑法之誣告罪嫌等語，原判決僅以上開關於「社費購買金筆做為私
人饋贈」部分，業經檢察官認為犯罪嫌疑不足，處分不起訴確定，依刑事訴訟法第三
百二十三條第一項規定甲○○不得再行自訴，其就同一事件提起自訴，上訴人並無受
刑事處分之虞，而認難以誣告罪責相繩，然其對於甲○○其餘自訴上訴人犯罪部分，
是否非係出於虛構事實對上訴人為誣告之行為，則未遑深入論究，亦嫌理由欠備，難
昭折服。上訴意旨執此指摘原判決不當，非無理由，應認原判決關於甲○○被訴誣告
部分有撤銷發回更審之原因。
乙、駁回部分︵即被告等被訴犯電腦處理個人資料保護法部分︶：
按最重本刑為三年以下有期徒刑之罪之案件，經第二審判決者，不得上訴於第三審法
院，刑事訴訟法第三百七十六條第一款定有明文。本件上訴人自訴被告等涉犯電腦處
理個人資料保護法第三十四條之罪嫌部分︵依自訴意旨甲○○此被訴部分與上述被訴
誣告部分係數罪併罰關係︶，查該罪之法定刑為三年以下有期徒刑、拘役或科新台幣
五萬元以下罰金，依首開說明，既經第二審判決，自不得上訴於第三審法院，上訴人
竟對之提起上訴，此部分之上訴顯為法所不許，應予駁回。
據上論結，應依刑事訴訟法第三百九十七條、第四百零一條、第三百九十五條前段，
判決如主文。
中      華      民      國    九十一    年     十一     月    二十一    日
                              最高法院刑事第十一庭
                                  審判長法官  呂  潮  澤
                                        法官  白  文  漳
                                        法官  陳  世  雄
                                        法官  孫  增  同
                                        法官  林  開  任
      右正本證明與原本無異
                                              書  記  官
中      華      民      國    九十一    年     十一     月    二十六    日
